臺灣士林地方法院刑事判決　　　　　　　 93年度訴字第553號
公　訴　人　臺灣士林地方法院檢察署檢察官
被　　　告　丁○○
上列被告因妨害自由案件，經檢察官提起公訴（93年度偵緝字第
524 號），本院判決如下：
    主  文
丁○○共同以非法方法，剝奪人之行動自由，處有期徒刑陸月，
如易科罰金以參佰元折算壹日。
    事  實
一、丁○○分別於民國91年3 月間，將其竊得楊紹宗持有之車號
    L6-4159 號自用小客車一輛（其上懸掛其竊取自李長政所有
    之車號KZ-2109 號自用小客車號牌二面），及於同年4 月間
    ，將其竊得阮宏義所有之車號CM-0488 號自用小客車一輛（
    其上懸掛不詳人士竊取自陳健文所有之車號CU-0252 號自用
    小客車號牌二面），交予丙○○尋找買主。丙○○於同年5
    月1 日，即將丁○○所竊得之上開二輛自用小客車，及真實
    姓名年籍不詳綽號「阿超」之成年男子交付、連炳均持有中
    遭竊之車號7D-2099 號自用小客車一輛（其上懸掛秦科宗所
    有遭竊之車號5L-5662 號自用小客車號牌二面）交予甲○○
    找尋買主。甲○○復轉達於真實姓名年籍不詳綽號「西瓜」
    之男子，「西瓜」再轉知楊聖凱此事，楊聖凱即於翌日下午
    詢問乙○○稱：有三輛車齡約三年之自用小客車要賣，非贓
    車，請乙○○介紹人來買等語，乙○○乃代為尋找車商，於
    同日下午12時至1 時許，乙○○與甲○○談定買賣價金為新
    臺幣（下同）25萬元，甲○○並將前開汽車交付乙○○及「
    西瓜」、楊聖凱等人開走轉交給乙○○另所尋得之買主，買
    賣雙方並約定同日稍後於臺北縣新莊市○○路臺北醫院旁由
    乙○○交付價金予甲○○。至同日下午4 時許，甲○○隨同
    不知情之友人王南成（業經檢察官為不起訴處分確定）駕車
    前往該址，楊聖凱、「西瓜」、乙○○隨後亦均到場。乙○○並向甲○○表示其介紹之買主將會將車款送到，然乙○○
    之友人卻久候不至，楊聖凱、「西瓜」因認事不關己且不耐
    久候，自行離去。甲○○則因係受丙○○等人委託賣車，自
    認職責所在，而繼續與乙○○在臺北醫院附近冰果室等候。
    及至同日晚上8 時許，甲○○久候不耐，打電話叫丙○○、
    楊國揮及丁○○駕駛車號DV-2147 號自用小客車至上開地點
    ，四人即共同基於妨害自由之故意，在乙○○反抗欲離去下
    ，甲○○下令將乙○○押走，由丁○○駕車，楊國揮及丙○○以手強拉乙○○進入車內，駛往臺北縣汐止市，嗣抵達臺
    北縣汐止市後，乙○○於該市○○路○ 段295 號餐廳前，持
    行動電話與游國隆聯繫，告知所在地並稱：想辦法將伊救走
    等語後，游國隆即於同日晚上10時30分許，向臺北縣政府警
    察局汐止分局報案，由警員喬裝為乙○○友人，謊稱欲給付
    款項，與丁○○等三人約在臺北縣汐止市○○○路麥當勞前
    交款，丙○○轉知甲○○有關乙○○友人約定付款一事後，
    甲○○駕駛車號CM-1758 號自用小客車，搭載王南成一同自
    臺北市前往臺北縣汐止市。其後，丁○○先駕車至上開麥當
    勞前觀望，推由丙○○及楊國揮下車察看，甲○○復已駛至
    該處，搭載丙○○及楊國揮後不久，接到丁○○電話稱：乙○○不識自稱其朋友之人等語，甲○○等人懷疑有異均駛離
    現場。後於91年5 月3 日凌晨1 時10分許，甲○○駕駛上開
    車輛逃逸，行經臺北縣汐止市○○○路北二高交流道南下匝
    道口時，為警查獲，當場逮捕甲○○、丙○○、楊國揮及王
    南成等人，乙○○則於搭乘丁○○前開車輛離去後不久，藉
    機自行逃逸。嗣後丁○○行經上開高速公路交流道匝道，見
    甲○○等人已遭逮捕，乃逕行離去。
二、案經臺北縣政府警察局汐止分局報請臺灣士林地方法院檢察
    署檢察官偵查起訴。
    理  由
一、前述犯罪事實，業據被告丁○○於本院準備程序及審理時供
    認不諱（見本院93年9 月14日訊問筆錄、93年11月12日準備
    程序筆錄、94年3 月16日、94年4 月20日審判筆錄），核與
    被害人乙○○於偵查中迭次指稱：當天楊國揮及丙○○叫伊
    上車，伊不從，小龍（即被告）說要押伊上車，後來是由丙○○及楊國揮把伊押上車，伊當時有喊叫不要走，然後阿水
    （即同案共犯甲○○）就說押走，伊認為就是阿水叫其三人
    把伊押走，因為其三人不可能無緣無故押伊上車等情相符（
    91年度偵字第5985號偵查卷第10至17頁、91年度偵字第4618
    號偵查卷第159 至160 、296 至297 、301 至308 、397 、
    400 頁訊問筆錄參照），並經同案共犯楊國揮於93年5 月4
    日偵查中供稱：當天是接到甲○○的電話到醫院旁邊，甲○○有跟丁○○說錢沒給，所以要把乙○○押走，丙○○叫伊
    一起把乙○○帶去車上，確實是丁○○、丙○○及甲○○說
    要押人的等語明確（91年度偵字第4618號偵查卷第398 至39
    9 頁訊問筆錄參照），足徵被告自白與事實相符，此部分事
    證明確，被告妨害自由犯行堪以認定。
二、按被告所為，係犯刑法第302 條第1 項之非法剝奪他人行動
    自由罪。被告與丙○○、楊國揮、甲○○間有犯意聯絡及行
    為分擔，皆為共同正犯。爰審酌被告為迫使被害人交付車款
    ，竟強拉被害人上車連絡籌款，危害被害人之行動自由，與
    犯罪後供認犯行態度尚稱良好等一切情狀，量處有期徒刑六
    月，並諭知易科罰金之折算標準。
三、公訴意旨另以被告駕車駛往臺北縣汐止市途中，被告與丙○○、楊國揮三人共同向乙○○恐嚇稱：其等為通緝犯，不怕
    黑白兩道，有「鐵」，倘乙○○未籌錢即看不到明天太陽等
    語，致乙○○心生畏怖云云，因認被告此部分涉有刑法第30
    5 條第1 項之恐嚇罪嫌。公訴人認被告涉犯恐嚇罪嫌，係以
    同案共犯丙○○、楊國揮之供述及證人乙○○之證述為其主
    要論據，然訊據被告堅決否認有恐嚇犯行，辯稱：伊沒有恐
    嚇乙○○等語。經查：(一)證人乙○○即被害人於91年6 月13
    日偵查中證稱：「我被押在車上時，他們說他們都是通緝犯
    ，叫我把錢拿出來」等語（見91年度偵字第4618號偵卷第16
    0 頁）；於92年4 月22日偵查中證稱：「（對你恐嚇為何人
    ？）丙○○、楊國揮在車上跟我說人他們三人皆為通緝犯」
    等語（見91年度偵字第4618號偵卷第306 頁）；於93年5 月
    4 日偵查中證稱：「小龍（丁○○）說要押我上車，後來是
    郭跟楊把我押上車，小龍開車，他們三人在車上都有對我說
    ，他們是通緝犯不怕黑白二道，說我們有『鐵』，如果我沒
    拿錢來的話，就讓我看不到明天的太陽，我當時心裡會害怕
    」、「他在車上把我眼睛蒙起來並且有卡拉的聲音，並且說
    我們有鐵，後來警察說『鐵』代表就是槍」等語（見91年度
    偵字第4618號偵卷第397 頁）；於93年8 月3 日偵查中證稱
    ：「（他們事後有無恐嚇你？）沒有」等語（見93年度偵緝
    字第524 號偵卷第54頁），足見證人乙○○於偵查中之四次
    證述前後不一，究竟被告有無對被害人講恐嚇話顯非無疑，
    是證人乙○○有瑕疵之證詞，尚難遽認被告涉有恐嚇罪犯行
    。(二)同案共犯楊國揮、丙○○於偵查中均無供稱被告在車上
    有恐嚇乙○○之行為（見91年度偵字第4618號偵卷第398 至
    399 頁）。(三)同案共犯楊國揮、丙○○於94年2 月23日本院
    審理時均證稱沒有聽到被告有對乙○○說恐嚇的話等語（見
    當日審判筆錄）。綜上，公訴人所舉之證據不足以證明被告
    有恐嚇犯行，此外本院復查無其他證據證明被告確有公訴人
    所指此部分之犯行，惟公訴意旨認此部分與前揭妨害自由有
    罪部分，有方法結果之牽連關係，有牽連犯之裁判上一罪關
    係，爰不另為無罪之諭知。
據上論斷，應依刑事訴訟法第299 條第1 項前段，刑法第28條、
第302 條第1 項、第41條第1 項前段，罰金罰鍰提高標準條例第
1條 前段、第2條，判決如主文。
本案經檢察官呂永魁到庭執行職務。
中　　華　　民　　國　　94　　年　　5 　　月　　11　　日
                  刑事第四庭審判長法  官  林  秀  鳳
                                  法  官  許  碧  惠
                                  法  官  周  明  鴻
以上正本證明與原本無異。
如不服本判決，應於判決送達後10日內，向本院提出上訴狀。
                                  書記官  楊  哲  偉
中　　華　　民　　國　　94　　年　　5 　　月　　12　　日
論罪法條：
刑法第302 條第1 項
私行拘禁或以其他非法方法，剝奪人之行動自由者，處五年以下
有期徒刑、拘役或三百元以下罰金。
